臺灣高等法院臺南分院刑事裁定
110年度毒抗字第390號
                                      110年度抗字第391號
抗  告  人
即  被  告  李世仁
上列抗告人因施用毒品、強制戒治案件，不服臺灣臺南地方法院
民國110年4月27日駁回其聲明異議、聲請重新審理的裁定（110
年度毒聲重字第25號、第32號），提起抗告，本院裁定如下：
    主  文
抗告均駁回。
    理  由
一、聲明異議、聲請重新審理意旨略以（經本院整理如下）：
　㈠被告李世仁因違反毒品危害防制條例案件（按：於民國109年
    3月15日在台南市怡安路房間內施用第二級毒品），經原審
    法院於109年7月31日以109年度簡字第2271號判決判處有期
    徒刑6月，並於109年9月3日確定，而經檢察官核發執行指揮
    書指揮入監執行。依109年1月15日公布修正、同年7月15日
    施行之毒品危害防制條例第10條規定，被告上開遭判刑部分
    應改聲請觀察勒戒，檢察官所為指揮書實屬不當及不合法，
    爰聲明異議，請求重新審核撤銷原判決及執行指揮書。
　㈡另被告又因施用毒品案件（按：於民國109年6月20日在不詳
    地點施用第二級毒品），經原審法院於109年11月27日以109
    年度毒聲字第278號裁定送觀察、勒戒，嗣因有繼續施用傾
    向，再經原審法院於110年2月25日以110年度毒聲字第159號
    裁定入強制戒治處所施以強制戒治，該裁定於110年3月15日
    確定。因法務部已修正「有無繼續施用毒品傾向評估標準說
    明手冊」、「有無繼續施用毒品傾向評估標準表」，並於11
    0年3月26日施行，過往採取聲請人前科紀錄分數過高之評估
    標準已經修正，故原令聲請人為強制戒治之評估已有失公允
    ，本件應循毒品危害防制條例第20條之1重新審理之規定救
    濟，重新審核，並裁定停止執行等語（本院按：被告經執行
    強制戒治後，嗣後業經原審法院於110年5月12日以110年毒
    聲字第482號裁定免予繼續執行，被告因而於110年5月14日
    出所，改入監執行他案）。
二、本院認為被告的聲明異議無理由，理由如下：
　㈠受刑人以檢察官執行之指揮為不當者，得向諭知該裁判之法
    院聲明異議，刑事訴訟法第484條定有明文。所稱「檢察官
    執行之指揮不當」，應係指檢察官有積極執行指揮之違法及
    其執行方法有不當等情形而言（最高法院77年台抗字第741
    號裁定、95年度台抗字第486號裁定意旨參照）。又刑罰執
    行，由檢察官依指揮書附具之裁判書為之，刑事訴訟法第45
    7條第1項、第458條規定至明；而判決確定後即生效力，檢
    察官如依確定判決內容為指揮執行，自難指檢察官執行之指
    揮為違法或其執行方法不當；除法院之確定判決或定執行刑
    之確定裁定有違法情事，經非常上訴或再審程序，加以撤銷
    或變更者外，原確定裁判有其執行力，檢察官應據以執行；
    從而，於法院之確定裁判變更前，檢察官據以執行，其執行
    之指揮即難認有違法或不當（最高法院100年度台抗字第936
    號、101年度台抗字第301號、103年度台抗字第624號裁定意
    旨參照）。受刑人聲明異議之客體，應以檢察官執行之指揮
    為限。倘受刑人並非針對檢察官執行之指揮認有不當，其所
    為聲明異議於程序上已難謂適法，法院自應以裁定駁回其異
    議（最高法院102年台抗字第404號裁定意旨參照）。
　㈡被告因施用第二級毒品案件，經原審法院於109年9月3日以10
    9年度簡字第2271號判決判處有期徒刑6月，並於109年9月3
    日確定，檢察官據此將被告發監執行，有被告的前科紀錄在
    卷可參（本院卷第30頁）。原審法院109年度簡字第2271號
    判決已生實質確定力，檢察官依據該確定判決執行，並無執
    行之指揮違法或其執行方法不當可言，聲請意旨以該案應改
    裁定觀察勒戒，重新審理等語，而對檢察官之執行指揮聲明
    異議，並無理由。　
　㈢又嗣後被告稱此為依據毒品危害防制條例第20條第1項聲請重
    新審理，但毒品危害防制條例第20條第1項規定的救濟方法
    是針對「觀察勒戒」或「強制戒治」裁定所為，並非針對「
    宣告罪刑的確定判決」（詳下述），因此，就本案罪刑判決
    部分亦不能依該條規定救濟。　
三、本院認為被告聲請重新審理無理由，理由如下：
　㈠觀察、勒戒及強制戒治之裁定確定後，有下列情形之一，認
    為應不施以觀察、勒戒或強制戒治者，受觀察、勒戒或強制
    戒治處分之人，或其法定代理人、配偶，或檢察官得以書狀
    敘述理由，聲請原裁定確定法院重新審理：適用法規顯有
    錯誤，並足以影響裁定之結果者，原裁定所憑之證物已證
    明為偽造或變造者，原裁定所憑之證言、鑑定或通譯已證
    明其為虛偽者，參與原裁定之法官，或參與聲請之檢察官
    ，因該案件犯職務上之罪，已經證明者，、因發現確實之
    新證據足認受觀察、勒戒或強制戒治處分之人，應不施以觀
    察、勒戒或強制戒治者，、受觀察、勒戒或強制戒治處分
    之人，已證明其係被誣告者；法院認為無重新審理之理由，
    或程序不合法者，應以裁定駁回之，毒品危害防制條例第20
    條之1第1項、第4項前段分別定有明文。
　㈡被告因施用毒品案件，經原審法院於109年11月27日以109年
    度毒聲字第278號裁定送觀察、勒戒，嗣被告因有繼續施用
    傾向，再經原審法院於110年2月25日以110年度毒聲字第159
    號裁定入強制戒治處所施以強制戒治，該裁定於110年3月15
    日確定，有被告前案紀錄表在卷可參，並經原審法院調取該
    案卷宗查核無誤。
  ㈢法務部修訂之「有無繼續施用毒品傾向評估標準紀錄表」及
    「有無繼續施用毒品傾向評估標準說明手冊」，並通令所屬
    機關於110年3月26日開始實施。核屬法務部為協助該部矯正
    署各勒戒處所認定有無繼續施用毒品傾向之事實，所訂頒之
    解釋性規定，性質上自屬行政規則，上開行政規則之修訂即
    僅屬法規範之修正，尚非毒品危害防制條例第20條之1第1項
    第5款所稱之新證據。又上開行政規則係因應毒品危害防制
    條例修正之立法精神、刑事政策而配合變更，並非因修正前
    之行政規則有何違法所致，是勒戒處所於上開行政規則修正
    發布前，依據修正前行政規則所為之評估意見，自不受修正
    後行政規則之影響；原審法院110年度毒聲字第159號裁定，
    係依當時合法有效之評估報告而令被告入戒治處所施以強制
    戒治確定，被告亦係依據上開行政規則修正前已確定之強制
    戒治裁定而於戒治處所執行，自不得執此變更之行政規則，
    認屬毒品危害防制條例第20條之1第1項第5款所稱確實之新
    證據而據以聲請重新審理。
　㈣更何況，法務部上開評分標準修正施行後，被告嗣後業經勒
    戒單位重新評估，經檢察官認為被告已無繼續執行戒治的必
    要，而聲請原審法院於110年5月12日以110年毒聲字第482號
    裁定免予繼續執行，被告因而於110年5月14日出所，改入監
    執行他案，有該裁定、被告前案紀錄在卷可參，併此敘明。
四、綜上，原審法院依上開說明，駁回被告上開聲明異議、聲請
    重新審理，認事用法並無違誤，被告仍執上開理由提起抗告
    ，請求本院撤銷原裁定云云，並無理由，應予駁回。
據上論斷，應依刑事訴訟法第486條，裁定如主文。
中　　華　　民　　國　　110 　年　　5 　　月　　25　　日
                  刑事第五庭    審判長法　官  黃國永
                                      法　官  翁世容
                                      法　官  蔡川富
以上正本證明與原本無異。
不得再抗告。
　　　　　　　　　　　　　　　　　　　書記官  黃心怡　
中　　華　　民　　國　　110 　年　　5 　　月　　25　　日